臺灣臺中地方法院民事裁定
111年度事聲字第17號
異  議  人  中國信託商業銀行股份有限公司


法定代理人  利明献  


相  對  人  
即債務人    林碧津  

代  理  人  洪靖莉  
上列異議人因債務人之清算強制執行事件，對於本院司法事務官
於民國111年1月27日以109年度司執消債清字第67號裁定即駁回
異議人更正債權表聲請之處分聲明異議，本院裁定如下：
    主    文
異議駁回。
    理    由
一、按關於更生或清算之程序，除本條例別有規定外，準用民事
    訴訟法之規定，消費者債務清理條例（下稱消債條例）第15
    條定有明文。次按司法事務官處理事件所為之處分，與法院
    所為者有同一之效力；當事人對於司法事務官處理事件所為
    之終局處分，得於處分送達後10日之不變期間內，以書狀向
    司法事務官提出異議；司法事務官認前項異議有理由時，應
    另為適當之處分；認異議為無理由者，應送請法院裁定之；
    法院認第1項之異議為有理由時，應為適當之裁定；認異議
    為無理由者，應以裁定駁回之，民事訴訟法第240條之3、第
    240條之4第1項至第3項亦分別定有明文。查本院司法事務官
    於民國111年1月27日以109年度司執消債清字第67號裁定（
    下稱原裁定）駁回異議人更正債權表聲請之處分，異議人即
    債權人於收受該裁定送達後10日內具狀聲明異議，經核與上
    開規定相合，合先敘明。
二、異議意旨略以：因債務人提出之債權人清冊所列聲請人之債
    權數額為不詳，致聲請人即債權人（下稱債權人）誤判對債
    務人僅有7筆債權，惟債權人尚有對債務人之保證債權即本
    金新臺幣（下同）2,621,316元及計至民國109年9月28日止
    之利息、違約金，合計4,539,591元，原設定擔保該債權之
    抵押標的物業已轉換為徵收補償款，債權人就上開徵收補償
    款優先受償後，該債權不足受償部分應列入本件債權表，乃
    請求准予更正債權表，原裁定竟駁回聲請，爰依法聲明異議
    。
三、按依消費者債務清理條例第36條第1項規定提出異議者，以
    債務人或其他債權人為限，債權人對於債權表中所列自己之
    債權，不得依該規定提出異議。如債權人於申報、補報債權
    期間經過始申報債權，或債權人雖於申報或補報期間內申報
    債權，惟其申報債權金額短少，因此等均非債權表之金額有
    誤寫、誤算情事，不得準用民事訴訟法第232條之規定更正
    債權表，亦不得重行製作債權表（司法院民事廳99年第5期
    民事業務研究會第14號消費者債務清理條例法律問題研審小
    組意見參照）。次按，債權人應於法院所定申報債權之期間
    內提出債權說明書，申報其債權之種類、數額及順位，其有
    證明文件者，並應提出之。債權人因非可歸責於己之事由，
    致未於第1項所定期間申報債權者，得於其事由消滅後10日
    內補報之；但不得逾法院所定補報債權之期限。債權人申報
    債權逾申報期限者，除有前項情形，監督人或管理人應報由
    法院以裁定駁回之，消債條例第33條第1、4、5項定有明文
    。又申報債權之期間，應自開始更生程序之翌日起，為10日
    以上20日以下；補報債權期間，應自申報債權期間屆滿之翌
    日起20日以內，此亦為消債條例第47條第2項所規定甚明。
四、經查：
　㈠本件債務人林碧津前經本院109年度消債更字第60號裁定開始
    更生程序，並由本院以109年度司執消債更字第67號進行更
    生程序，定109年11月10日起至109年11月25日止為申報債權
    之期間、109年11月26日起至109年12月6日止為補報債權之
    期間，且此一公告業已送達異議人，惟異議人遲至110年5月
    20日始提出異議人債權更正陳報狀，主張應將「小額信貸、
    欠款金額2,621,316元、本金2,621,316元、利息及違約金計
    至民國109年9月28日止」之不足額債權（下稱系爭債權）列
    入債權表，顯已逾越本院所定申報、補報債權期間。依消債
    條例第33條第5項之規定，於逾申、補報債權期間後始陳報
    之系爭債權，不得加入本院編造之債權表。異議人雖主張：
    本件債權表既已將異議人之債權列入債權表，則異議人並非
    未於本院申報債權期間內申報債權云云，惟本院雖將異議人
    列入債權表，但異議人之債權仍以其於前揭申報、補報債權
    期間內陳報者為限，非謂一經列入債權表之債權人，即可不
    受上開期間限制隨時陳報債權，異議人於109年11月13日陳
    報狀所申報之債權，並未包括系爭債權，其於110年5月20日
    於陳報狀所載「二、陳報債權內容」增列系爭債權，該部分
    仍屬逾申、補報期間後申報之債權，依上開規定，不得列入
    本件債權表。且依前揭實務見解意旨，異議人於申報、補報
    債權期間經過始申報系爭債權，並非債權表之金額有誤寫、
    誤算情事，不得準用民事訴訟法第232條之規定更正債權表
    。是本院未列入系爭債權於債權表並無違誤，聲請人執前開
    事由聲請更正債權表，揆諸首揭說明，為無理由，應予駁回
    。
  ㈡又異議人110年9月7日民事聲請更正狀中主張，依本件資產表
    貳、動產及其他財產權編號1備註欄所載，已認列債權人有
    抵押權存在，故債權表編號1應更正為異議人於110年5月19
    日陳報狀所列第1筆債權云云。惟按有別除權之異議人得不
    依清算程序行使其權利；有別除權之異議人，得以行使別除
    權後未能受償之債權，為清算債權而行使其權利。但未依清
    算程序申報債權者，不在此限，為消債條例第112條第2項本
    文、第113條所明定。異議人為臺中市○○區○○段000○00000地
    號土地之抵押權人，該2筆土地業經臺中市政府徵收，並由
    臺中市政府保管債務人得領取之徵收補償費513,792元，此
    有臺中市政府地政局109年11月11日中市地用字第109004568
    0號函在卷可稽，依上開規定，異議人得就本件資產表貳編
    號1所列徵收補償費行使別除權，而異議人申報上開抵押債
    權已逾本件申、補報債權期間，已如前述，係未依清算程序
    申報債權，是債權人以其為抵押權人為由，主張將系爭債權
    列入債權表，仍屬無據。
　㈢異議意旨又稱：債務人於申報債權時將異議人之債權記載為
    不詳，故異議人誤判債權，應先由債務人依照信用報告更正
    申報，異議人方得申報云云。然異議人提出之綜合信用報告
    中，並未記載異議人之債權，且系爭債權係因保證所生，並
    非債務人本人之借款，債務人本難確知金額為何，則債務人
    已將異議人列為債權人，並記載債權發生之原因為保證，雖
    金額記載不詳，仍不能認為有說明不實之處。況異議人身為
    金融機構，本應於受本院通知後自行勾稽對債務人究竟有多
    少債權，豈能歸責於債務人未據實陳報，此部分異議意旨，
    亦不足採。
五、綜上所述，異議人請求更正債權，尚與消債條例之規定不符
    ，司法事務官所為原裁定，核無違誤。異議意旨指摘原裁定
    不當，求予廢棄，為無理由，應予駁回。
六、據上論結，本件聲明異議為無理由，依消費者債務清理條例
    第15條、民事訴訟法第240條之4第3項後段，裁定如主文。
中　　華　　民　　國　　111 　年　　3 　　月　　24　　日
                  臺灣臺中地方法院民事庭
                      法  官  王奕勛
上為正本係照原本作成
如對本裁定抗告應於送達後10日內向本院提出抗告狀，並繳納新
台幣1000元之裁判費。
中　　華　　民　　國　　111 　年　　3 　　月　　24　　日
                      書記官  賴日添